【裁判字號】    98,上訴,4549
【裁判日期】    990720
【裁判案由】    誣告等
【裁判全文】
臺灣高等法院刑事判決                98年度上訴字第4549號
上  訴  人
即  被  告  甲○○原名林鳳秋.
上  訴  人
即  被  告  丙○○
共      同
選任辯護人  李淵聯律師
上列上訴人因誣告等案件，不服臺灣臺北地方法院98年度訴字第
1314號，中華民國98年10月13日第一審判決（起訴案號：臺灣臺
北地方法院檢察署98年度偵字第3284號），提起上訴，本院判決
如下：
    主  文
原判決關於甲○○被訴意圖他人受刑事處分，向該管公務員誣告
部分暨執行刑均撤銷。
甲○○被訴意圖他人受刑事處分，向該管公務員誣告部分，無罪
。
其餘上訴駁回。
    事  實
一、丙○○係乙○○之夫（二人於民國91年 6月30日結婚），為
    有配偶之人，甲○○亦明知丙○○為有配偶之人。詎丙○○
    與甲○○竟分別基於通姦及相姦之犯意，自98年1月2日22時
    13分許至同年月0時21分許止，在國內不詳處所，為姦淫之
    行為，嗣乙○○於同年月4日0時至2時許間，在家中發現丙○○所持用之黑色、廠牌LG之行動電話（序號000000000000
    000號）內存錄有丙○○與甲○○姦淫之畫面，始知悉上情
    ，並報警處理。另丙○○於98年2月14日23時30分許至同年
    月15日零時許止，在臺北市中正區○○○路○段72巷口，因
    丙○○欲帶同其與乙○○所生之子開車離開，因而與乙○○
    發生口角，詎丙○○明知用力拉扯推倒乙○○將導致其跌倒
    受傷，仍基於傷害之犯意，徒手接續拉扯乙○○並將其推倒
    在地二次，致使乙○○受有右手肘擦傷、右大拇指瘀傷、左
    上臂瘀傷、左手肘瘀傷、雙側膝蓋下方擦傷等傷害。
二、案經乙○○訴由臺北市警察局中正第二分局報請臺灣臺北地
    方法院檢察署檢察官偵查起訴。
    理  由
甲、程序方面（即證據能力部分）：
    按被告以外之人於審判外之言詞或書面陳述，除法律有規定
    者外，不得作為證據，刑事訴訟法第一百五十九條第一項定
    有明文；復按被告以外之人於審判外之陳述，雖不符前四條
    之規定，而經當事人於審判程序同意作為證據，法院審酌該
    言詞陳述或書面陳述作成時之情況，認為適當者，亦得為證
    據；當事人、代理人或辯護人於法院調查證據時，知有第一
    百五十九條第一項不得為證據之情形，而未於言詞辯論終結
    前聲明異議者，視為有前項之同意；同法第一百五十九條之
    五規定甚明。本案據以認定被告甲○○、丙○○犯罪事實之
    證據，部分屬於傳聞證據，惟因被告等及公訴人於本院言詞
    辯論終結前，均未對於證據能力聲明異議，依刑事訴訟法第
    一百五十九條之五第一項、第二項規定，視為同意上開證據
    具備證據能力；本院審酌該等傳聞證據作成之情況，亦無違
    法或不當情事，因而認為適當，故該等傳聞證據均具備證據
    能力而得作為證據，合先敘明。
乙、有罪部分：
一、認定犯罪事實所憑之證據及其認定之理由：
    訊據被告丙○○對於其與告訴人乙○○為夫妻關係，並於98
    年2月14日晚上有與告訴人發生爭執拉扯等情不表爭執，另
    被告甲○○亦坦認其明知被告丙○○為有配偶之人一節，惟
    二人矢口否認有何通姦、相姦、傷害犯行。被告丙○○辯稱
    ：伊並不清楚系爭廠牌LG之行動電話（序號00000000000000
    0號）內存錄之畫面中男子為何人；98年2月14日晚上伊帶小
    孩要回社中街，伊之車子停在臺北市○○○路○段72巷口，
    但告訴人不讓伊離開，擋在伊車子前面，又上了伊的車，伊
    就下車去把告訴人拉出來，兩人拉扯，告訴人自己跌倒了二
    次，伊並沒有傷害告訴人的意思云云。被告甲○○辯稱：系
    爭行動電話內所存錄之男子、女子性交畫面，係在伊之行動
    電話失竊後所出現之畫面，伊亦不知道畫面中之女子為何人
    ，伊並無與被告丙○○相姦之事實云云。經查：
（一）被告丙○○被訴通姦、甲○○被訴相姦部分：
  1.被告丙○○與告訴人係夫妻關係，兩人於91年 6月30日結婚
    等情，為被告丙○○、被告甲○○所不爭執，並有戶籍謄本
    一紙在卷可證（見98年度偵字第3284號卷《下稱偵查卷》17
    頁）。
  2.又告訴人於98年1月4日約2時40分許，持一支黑色、廠牌LG
    之行動電話（序號000000000000000號），至臺北市政府警
    察局中正第二分局南昌路派出所（下稱南昌路派出所）報案
    ，向警方表示該行動電話內錄有伊之配偶即被告丙○○與一
    女子之通姦畫面，欲對被告丙○○及該名女子提出通姦告訴
    ，經當時之值班警員張富勝當場確認該行動電話內確存錄有
    一名男子躺在床上由一名女子以手愛撫男子下體後再為該男
    子口交之畫面等情，業據告訴人於原審98年9月22日審理時
    證述明確，並有南昌路派出所陳報單、南昌路派出所警員張
    富勝所書立之職務報告一紙在卷可證（見偵查卷第32、33頁
    ）。而上開行動電話內所存錄之檔案，其中檔案名稱為「V0
    0-00-00-00.13.3G P」者，時間為98年1月2日21時3分，檔
    案長度為18秒，內容為：「（背景音樂：電視聲音）（畫面
    中女子未穿衣服)，0時0分1秒至0時0分14秒：女子性器官之
    畫面，0時0分15秒至0時0分18秒：女子裸露胸部及臉孔之畫
    面」；檔案名稱為「V0 0-00-00-00.07.3GP」者，時間為98
    年1月3日0時7分，檔案長度：3分6秒，內容：「 (背景音樂
    ：電視聲音)（畫面中男子與女子均未穿衣服）0時0分1秒至
    0時0分24秒：女子對著男子性器官口交，並上下舔；0時0分
    25秒至0時0分36秒：女子裸露腰部至性器官處，男子一手置
    放女子臀部；0時0分37秒至0時0分31秒：男子以手指撥弄女
    子性器官並撐開它，不時搓女子性器官，用手指插入女子性
    器官（女子發出呻吟聲）；0時1分32秒至0時3分6秒：女子
    以嘴來回舔男子性器官」；檔案名稱為「V00-00-00-00.10.
    3GP」者，時間係98年1月3日0時10分，檔案長度：2分29秒
    ，內容：「 (背景音樂：電視聲音)（畫面中男子與女子均
    未穿衣服）0時0分1秒至0時0分15秒：女子以手握住男子性
    器官並上下搓弄；0時0分16秒至0時0分35秒：女子以嘴對男
    子性器官進行口交（女子說：不知道有沒有拍到）；0時0分
    36秒至0時0分39秒：女子握著男子性器官（女子說：趕快拍
    一下你這裡，大不大，很大喔，要到我... 裡嗎）；0時0分
    40秒至0時0分45秒：女子趴在床上，露出女子性器官；0時0
    分46秒至0時1分19秒：男子以性器官撥弄女子性器官（女子
    發出呻吟聲）；0時1分20秒至0時1分45秒：男子與女子進行
    性交（男子與女子發出呻吟聲）；0時1分46秒至0時1分55秒
    ：男子將女子翻轉過來並將女子腳撐開；0時1分56秒至0時2
    分29秒：男子與女子進行性交（男子與女子發出呻吟聲）」
    ；檔案名稱為「V00-00-00-00.2 1.3GP」者，時間為98年1
    月3日0時21分許，檔案長度：13秒，內容：「 (背景音樂：
    電視聲音)（畫面中女子未穿衣服)0 時0分1秒至0時0分13秒
    ：女子胸部腹部及下體之特寫（有男子呻吟聲與女子嘻笑聲
    ）；且上開畫面中之男子、女子，即係本案被告丙○○、甲○○無誤，業據原審當庭勘驗行動電話內之檔案並比對被告
    二人長相無訛，且被告二人對於原審之勘驗內容亦不表爭執
    （見原審98年9月22日審判筆錄），是堪認被告二人自98年1
    月2日22時13分許至同年月0時21分許止，在國內不詳處所，
    有為姦淫之行為。被告甲○○否認系爭行動電話內存錄之男
    女性交畫面中之女子為其本人，自無足取。
  3.被告丙○○雖另辯稱：前揭南昌路派出所陳報單上記載之發
    生時間2點10分並非正確，伊曾見過另外一份陳報單云云。
    惟查，告訴人之報案時間為2時40分許，為受理警員於職務
    報告上記載明確，如同前述，而告訴人復證稱伊於98年1月3
    日22時許與被告丙○○發生口角爭執，持續約2小時左右，
    嗣後伊發現行動電話內之畫面，即立即持之前往報案等語（
    詳後述）。是告訴人發現行動電話內畫面之時間，與陳報單
    上記載之時間應甚接近，難認陳報單上有何記載不實情形，
    且被告丙○○迄今未能提出其所謂之另一份陳報單，故其上
    開辯稱尚乏依據，不足為信。況且，系爭行動電話交付予警
    方查證之時間先後，亦不影響行動電話內存錄檔案內容之真
    正，更無礙於上開認定。
（二）被告丙○○被訴傷害部分：
    被告丙○○於98年2月14日23時30分許至同年月15日0時許止
    ，在臺北市中正區○○○路○段72巷口，因其欲開車帶同其
    與告訴人所生之子離開，因而與告訴人發生口角爭執，被告
    丙○○即徒手接續拉扯告訴人將其推倒在地二次，導致告訴
    人受有右手肘擦傷、右大拇指瘀傷、左上臂瘀傷、左手肘瘀
    傷、雙側膝蓋下方擦傷等傷害等情，業據告訴人於原審98年
    9月22日審理時證述明確，並有國立台灣大學附設醫院診字
    第8號家庭暴力事件驗傷診斷書1份、告訴人受傷照片2幀在
    卷可證（見偵查卷第50、86頁）。又被告丙○○並不否認當
    日有與告訴人發生拉扯，於檢察事務官詢問時供稱：當天晚
    上伊要帶伊之兒子去社中街，結果告訴人阻擋伊開車，並從
    伊之口袋中要搶伊之手機，伊也搶了她的手機，後來二人的
    手機都掉在地上，告訴人仍繼續擋住伊的車門，伊將她拉開
    ，伊衣服的扣子全被拉扯掉了，後來告訴人就跌坐在地上，
    這時伊就趕緊離開現場（見偵查卷第47頁）；於原審審理時
    供稱：當日伊帶小孩要回社中街，伊之車子停在臺北市○○○路○段72巷巷口，告訴人不讓伊離開，擋在伊車子前面，
    又上了伊的車，伊就下車去把告訴人拉出來，兩人拉扯，告
    訴人突然搶伊之手機，伊要搶回來，告訴人還把伊衣服的扣
    子都拉扯掉了，告訴人跌倒二次，在過程中二人均處於拉扯
    的狀況等語（見原審卷第30頁）；觀諸被告丙○○上開供述
    ，亦可確知被告丙○○為了遂行其開車離開之目的，確有拉
    扯告訴人之事實。則告訴人指訴其遭被告丙○○拉扯推倒在
    地上二次，因而受有上開傷害，應堪採信。再以被告丙○○
    與告訴人二人爭執之狀況觀之，被告丙○○拉扯告訴人之力
    道應非常強大，而被告丙○○自承其身高180公分，體重85
    公斤，而告訴人之高僅150餘公分，體重僅40餘公斤，業據
    渠等於本院備程序中供明在卷（見本院卷第33頁），是被告
    丙○○之身形顯較告訴人高壯，力氣亦比告訴人大，其應明
    知強力拉扯、以手推告訴人後，告訴人將失去平衡跌倒在地
    導致受傷，而其明知上情仍用力拉扯告訴人並將之推倒在地
    ，其具有傷害之故意，自屬當然。
（三）綜上所述，本件事證明確，被告二人上開辯稱，均係事後
      推諉卸責之詞，無足採信。是被告丙○○之通姦、傷害犯
      行、被告甲○○之相姦犯行，均堪以認定，應依法論科。
（四）至被告丙○○請求傳訊其子簡祺祐到證作證，告訴人乙○○係因拉破丙○○衣服，失手自己跌倒受傷云云，因案情
      已臻明確，故無傳訊之必要。至被告辯護人原聲請傳喚員
      警劉瑞文、何明祥、證人林芳仙、證人乙○○、證人林耿
      孝等人，前二人欲證本案報案時間，因告訴人已於99年 6
      月 3日庭呈臺北市政府警察局中正二局南昌路派出所受理
      刑事案件報案三聯單為證，辯護人亦於99年6月3日準備程
      序期日捨棄前述證人之聲請，及捨棄函調本件報案三聯單
      之聲請（見本院卷第54頁反面），因本案事證已臻明確，
      已如前述，故被告之共同選任辯護人之上述聲請均核無傳
      訊或函查之必要，附此敘明。
二、核被告丙○○所為，係犯刑法第277條第1項傷害罪及同法第
    239條前段通姦罪；被告甲○○所為，係犯刑法第239條後段
    之相姦罪。被告丙○○所犯上開二罪，其犯意各別、行為互
    殊，應予分論併罰。
三、駁回上訴部分（即丙○○被訴通姦罪及傷害罪、甲○○被訴
    相姦罪部分）：
    原判決就被告丙○○所犯通姦罪及傷害罪、被告甲○○所犯
    相姦罪部分，本同上見解，適用刑法239條前段及第277條第
    1 項之規定，並審酌被告二人明知被告丙○○為有配偶之人
    ，仍為通姦、相姦行為，傷害告訴人情感，破壞告訴人家庭
    生活美滿，且非但未能真心悔悟，且迄未坦認犯行，請求告
    訴人原諒，與告訴人和解賠償其損害，犯後態度不佳，兼衡
    其品行、智識程度、犯罪手段、所生危害等一切情狀，(一)就
    被告丙○○犯通姦罪部分，量處有期徒刑 5月，並諭知易科
    罰金之標準，另就被訴傷害分，量處有期徒刑 3月，並諭知
    易科罰金之標準，及就主刑部分，定應執行有期徒刑 7月，
    並諭知易科罰金之標準，(二)就被告甲○○與有配偶之人相姦
    部分，判處有期徒刑 5月，經核原判決就此部分認事用法及
    量刑均無不當。被告丙○○、甲○○二人猶執陳詞，均否認
    此部分犯罪而提起上訴，均為無理由，被告丙○○、甲○○
    二人就此部分上訴，均應予駁回。
丙、無罪部分（甲○○被訴誣告罪部分）
一、公訴意旨另以：被告甲○○明知行動電話門號0000000000號
    雖為其向威寶電信股份有限公司（下稱威寶電信公司）所申
    辦，惟係由丙○○搭配上開行動電話使用，上開行動電話亦
    未遭竊，竟意圖使乙○○受刑事處分，於98年 1月10日11時
    50分許至同年月日12時20分許間，在位於臺北市○○區○○
    路三五號之臺北市政府警察局中正第二分局內，為警因上開
    妨害婚姻案件製作詢問筆錄時，向承辦員警誣指乙○○竊取
    其所有上開行動電話，而對乙○○提出竊盜罪之告訴；嗣經
    臺灣臺北地方法院檢察署檢察官於96年 6月15日以98年度偵
    字第3284號對乙○○所涉之上開竊盜罪嫌為不起訴處分。因
    認被告甲○○此部分涉犯刑法第169條第1項之誣告罪嫌云云
    。
二、按被告未經審判證明有罪確定前，推定其為無罪。犯罪事實
    應依證據認定之，無證據不得認定犯罪事實，又不能證明被
    告犯罪者，應諭知無罪之判決，刑事訴訟法第154條、第301
    條第 1項前段分別定有明文。而告訴人之告訴，係以使被告
    受刑事訴追為目的，是其陳述是否與事實相符，仍應調查其
    他證據以資審認（最高法院52年台上字第1300號判例意旨參
    照）。又認定犯罪事實所憑之證據，雖不以直接證據為限，
    間接證據亦包括在內，然而無論直接證據或間接證據，其為
    訴訟上之證明，須於通常一般之人均不致有所懷疑，而得確
    信其為真實之程度者，始得據為有罪之認定，倘其證明尚未
    達到此一程度，有合理之懷疑存在而無從使事實審法院得有
    罪之確信時，即應由法院為諭知被告無罪之判決，最高法院
    著有76年臺上字第4986 號判例可資參照。又按刑事訴訟法
    第161條已於91年2月8日修正公布，其第1項規定：檢察官就
    被告犯罪事實，應負舉證責任，並指出證明之方法。因此，
    檢察官對於起訴之犯罪事實，應負提出證據及說服之實質舉
    證責任。倘其所提出之證據，不足為被告有罪之積極證明，
    或其指出證明之方法，無從說服法院以形成被告有罪之心證
    ，基於無罪推定之原則，自應為被告無罪判決之諭知，最高
    法院92年台上字第128號判例參照。
三、公訴意旨認上開被告甲○○另涉犯上開誣告罪嫌，無非係以
    被告甲○○於警詢之供述、告訴人乙○○之證詞及威寶電信
    股份有限公司函文及所附通聯紀錄為其主要論據。惟查：
（一）甲○○自98年 1月10日11時50分許至同年月12時20分許止
      ，在位於臺北市○○區○○路三五號之臺北市政府警察局
      中正第二分局內，因告訴人對其提出相姦告訴，而為警針
      對其所涉嫌之妨害婚姻案件製作詢問筆錄，在製作筆錄時
      ，被告甲○○向承辦員警表示告訴人竊取其所有之系爭行
      動電話，而對告訴人提出竊盜罪之告訴等情，為被告甲○○所不爭執，並有98年 1月10日調查筆錄一份在卷可證（
      見偵查卷第5、6頁）。
（二）惟按誣告罪之成立，以明知所告事實之虛偽為要件，若輕
      信傳說懷疑誤告，縱令所告不實，因其缺乏誣告故意，仍
      難使負刑責。最高法院20年上字第 253號判例參照。查甲○○於警詢時供稱，系爭手機為甲○○與丙○○所共同使
      用，核與丙○○於檢察官偵訊時所供述相符，堪認系爭手
      機係由甲○○與丙○○所共同使用。又證人即同案被告丙○○於本院審理時結證稱：上述手機號碼0000000000號是
      甲○○申請的，平常是伊與甲○○兩人共同使用。（問：
      這支手機是在何時？何情況下遭你太太乙○○取走？是在
      何人使用情形下被取走？）是在我不知情情況下，我是在
      南昌派出所員警通知後，我才知道手機在那裡，警詢筆錄
      第一次是在南昌派出所，乙○○做完筆錄回家後，告訴人
      才通知我，要我去南昌派出所說明，乙○○回家時已經凌
      晨五點。我是在乙○○回家後，我才知道手機已經被取走
      。（問：何時？何地手機遭告訴人取走？）我不知道，我
      是在告訴人回家後告知我才知道，手機不是從我這邊被拿
      走。（問：你如何確定手機不是從你這邊被拿走？）因為
      我把手機放在我使用0875-ＴＺ的車上。該輛車子是甲○○的車子，但是是我在使用，當天車子是甲○○停放。因
      為甲○○當天有來找我，所以後來車子由他開走停放。（
      問：你如何確定手機是從車上被取走？）因那天甲○○有
      來找我，我將手機、車子一併交其帶走，約晚上十一點半
      至十二點之間，交給甲○○。我到中正二分局製作筆錄時
      ，我才從警員口中知道手機被告訴人拿走。（問：當時你
      如何告訴警員？）我告訴警察，他這手機不是從我這邊拿
      走，我是在不知情情況下被拿走，我是這樣跟警員講。（
      問：當你知道手機被你太太拿去警局做證物時，你如何告
      訴甲○○？）我告訴甲○○：你的手機被我太太拿走了，
      你要不要去辦理停話。（問：你有無告訴甲○○，你的手
      機是被偷？）我就直接告知甲○○，你的手機被我太太拿
      走等語（見本院99年7月6日審判筆錄第3至5頁），此與被
      告甲○○於偵訊時供稱其係由丙○○告知，始知悉手機遺
      失等語（見偵查卷第76頁）相符，足認被告甲○○辯稱其
      係誤信丙○○之傳說，而為懷疑告訴，尚堪採認，揆諸上
      開說明，自難認甲○○具誣告故意。
（三）又公訴人所指被告甲○○涉犯此部分誣告之犯行，業經被
      告堅決否認，復查無相關之補強證據可供佐證。是依前揭
      說明，檢察官所舉之前揭事證，並無足使本院形成被告確
      有上開誣告之故意。綜上所述，本件被告甲○○此部分犯
      罪不能證明，原審認其成立誣告罪，而予論罪科刑，即有
      未當。被告甲○○就此部分否認犯罪而提起上訴，為有理
      由，自應由本院將原判決關於甲○○被訴誣告部分及執行
      刑均予撤銷，另就被告甲○○被訴誣告部分為無罪之諭知
      。
據上論斷，應依刑事訴訟法第369條第1項前段、第368條、第364
條、第301條第1項，判決如主文。
本案經檢察官李良忠到庭執行職務。
中    華    民    國    99    年     7    月     20   日
                  刑事第七庭  審判長法  官  宋明蒼
                                    法  官  楊智勝
                                    法  官  游紅桃
以上正本證明與原本無異。
誣告罪部分檢察官如不服本判決，應於收受送達後10日內向本院
提出上訴書狀，其未敘述上訴之理由者並得於提起上訴後10日內
向本院補提理由書（均須按他造當事人之人數附繕本）「切勿逕
送上級法院」。
其餘通姦、相姦、傷害罪部分均不得上訴。
                                    書記官  戴伯勳
中    華    民    國    99    年    7     月    21    日
附錄論罪科刑法條：
中華民國刑法第239條（通姦罪）
有配偶而與人通姦者，處 1 年以下有期徒刑。其相姦者亦同。
中華民國刑法第277條第1項（普通傷害罪）
傷害人之身體或健康者，處 3 年以下有期徒刑、拘役或 1 千元
以下罰金。

司法院資訊處製作；財團法人民間司法改革基金會備份。
